【裁判字號】    89,上訴,708
【裁判日期】    890920
【裁判案由】    偽造文書等
【裁判全文】
臺灣高等法院高雄分院刑事判決    八十九年度上訴字第七八號
    上  訴  人
    即  被  告  甲○○
          原名張學仁）設台南.
                乙○○
         原名張學勇） 設台.
右上訴人因偽造文書等案件，不服臺灣屏東地方法院八十八年度訴字第五二八號、中
華民國八十九年三月九日第一審判決（起訴案號：臺灣屏東地方法院檢察署八十八年
度偵字第五四○七號），提起上訴，本院判決如左：
    主  文
原判決撤銷。
甲○○、乙○○共同行使偽私文書，足以生損害於他人，甲○○處有期徒刑拾月、乙
○○處有期徒刑陸月。
扣案偽造之信用卡壹張（卡號：四０四二─一三二０─００九一─四三八七號包括背
面偽造之「EDWIN KUCK」署押）沒收。
    事  實
一、甲○○於八十七年六月間犯行使偽公文書罪，經台灣高等法院台南分院八十九年
    度上易字第二號，於八十九年六月八日判處有期徒刑一年（尚未確定），又於八
    十八年三月五日起至七月二十一日止，與女友黃璵臻連續侵占吉順公司之客戶所
    交付之十張支票，又連續盜蓋吉順公司之印章背書，行使該支票，足以生損害吉
    順公司等犯行，業經台灣嘉義地方法院於八十九年七月五日判處有期徒刑一年（
    尚未確定）。乙○○於八十八年四月間起，連續偽造林永陞之護照、又為造林永
    陞之印章，向台南縣新市鄉戶政事務所申請林永陞之身分證，印鑑證明，再偽造
    林永陞名義與陳書桓之房屋租賃契約書，補發林永陞所有之新市鄉○○○段等土
    地所有權狀，又偽造林永陞名義向台南區中小企業銀行新化分行開戶等偽造私文
    書犯行，業經台灣台南地方法院八十九年度訴字第一七五號，於八十九年五月十
    六日判處有期徒刑八月（尚未確定）
二、甲○○於民國八十八年七月二十七日，向真實姓名不詳之「陳先生」購得偽造之
    美國銀行信用卡一張（卡號：四○二四─一三二○─○○九一─四三八七號、類
    別：ＶＩＳＡ），明知該信用卡係偽造，竟在該信用卡背面偽造「EDWIN KUCK」
    之簽名。與其弟乙○○共同基於行使偽造私文書、及意圖為自己不法所有之犯意
    聯絡，於當日即八十八年七月二十七日下午四時許，甲○○、乙○○二人前往位
    於屏東縣屏東市○○路一八八號之家樂福股份有限公司屏東分公司（下稱家樂福
    公司），購買長壽香煙二大箱、七星香煙三大箱、開喜烏龍茶一箱、果凍、果汁
    糖、泡麵、衛生紙等，總價合計新台幣七萬九千四百八十三元之物品，並出示上
    開信用卡，交付收銀櫃台人員欲刷卡結帳而行使，足生損害於發卡銀行即美國銀
    行關於信用卡管理之正確性及「EDWIN KUCK」其人，其並使該收銀員陷於錯誤，
    誤信為真，將發票打出，影響信用卡交易秩序。惟因其購買上開香煙數量龐大，
    行跡可疑，為家樂福公司安全人員盤問經查詢發卡銀行並報警而查獲，始未得逞
    ，並扣得上開偽簽有「EDWIN KUCK」名義之偽造信用卡一張。
三、案經屏東縣警察局屏東分局報請臺灣屏東地方法院檢察署檢察官偵查起訴。
    理  由
一、訊據上訴人即被告甲○○、乙○○二人坦承於上揭時地，持扣案之信用卡前至家
    樂福公司購物，惟均否認行使偽造文書及詐欺等犯行，被告甲○○辯稱：該信用
    卡是伊看報紙分類廣告向一陳姓男子接洽購得，伊不知是偽卡，卡片背面之「
    EDWIN KUCK」不是伊簽的，伊也是被陳先生所騙；被告乙○○經本院傳喚未到庭
    ，惟其在原審辯稱：該卡甲○○說是他買的，不知該信用卡有問題云云。
二、經查：
１、被告甲○○、乙○○二人於八十八年七月二十七日下午四時許，前往位於屏東市
    ○○路一八八號之家樂福公司，購買長壽香煙二大箱、七星香煙三大箱、開喜烏
    龍茶一箱、果凍、果汁糖、泡麵、衛生紙等，總價合計新台幣七萬九千四百八十
    三元之物品，並出示上開信用卡，交付收銀櫃台人員欲刷卡結帳，為家樂福公司
    安全人員盤問，經查詢發卡銀行發現係偽卡，報警查獲，始未得逞等情，業經被
    告甲○○、乙○○二人坦承在卷，又經家樂福公司販賣場安全課長麥汝敏於警訊
    指證甚詳，並扣得上開偽簽有「EDWIN KUCK」名義之偽造信用卡一張，被告二人
    持卡購物未能得逞事證甚明，應堪認定。
２、扣案之信用卡經送財團法人聯合信用卡處理中心鑑定結果：「送鑑定之信用卡（
    卡號：0000-0000-0000-0000），經本中心與威士（VISA）國際組織電腦連線查
    詢得知，該卡片係屬美北地區美國銀行所發行（BANK OF AMERICA N.A）之信用
    卡，惟從卡片反面簽名欄旁印刷之發卡銀行屬名稱顯示（ASSOCIATES NATIONAL
    BANK,DELAWARE），此卡為美東地區達拉威州國家銀行之會員機構發行之信用卡
    ，明顯即為張冠李戴，嚴重謬誤。次查，依威士國際組織提供會員銀行辨識真偽
    卡片之特徵說明，此卡片正面前四碼上號上方未有發卡銀行代號，且卡面上浮貼
    之雷射鴿圖影像較真卡欠缺立體感，經比對後楚可明確看出其模糊之處。綜上，
    由於此卡在外觀上有諸多乖離，是以判斷認定應為偽製之信用卡。」有該中心八
    十九年一月二十一日﹙八九﹚聯卡會服字第○二八號函可稽（附於一審卷第三七
    頁）。又按信用卡須由使用人向發卡銀行申請，經銀行審核始准許使用簽帳消費
    ，被告甲○○曾申請信用卡二、三張使用，業據被告甲○○供承在卷（一審卷第
    二六頁），是以，被告二人要難諉為不知，但被告甲○○對於該卡之來源係稱：
    「我是看中華日報分類小廣告刊登辦卡廣告，打電話向陳先生接洽後購得，我是
    以一萬五千元、在台南市中山公園購得，信用卡上名字『EDWIN KUCK』我簽的，
    持卡購物是為了要換現金使用」等情（詳見警卷第二頁）、被告甲○○在一審稱
    ：「我所刷之貨有一部分自己用，一部分我弟弟使用」、被告乙○○亦供稱我將
    一部分貨換差價等情（均詳見一審卷第十九頁），被告甲○○竟向不詳姓名之「
    陳先生」購得扣案美國銀行信用卡一張，被告二人共同使用偽卡詐取財物，應明
    知該信用卡係偽造無誤。
３、雖然扣案之偽造信用卡，查其上號碼、有效期限、英文姓名、VISA字樣及雷射鴿
    圖影像等，外觀上皆與真卡無異，幾可亂真，縱然不是一般常人一望即知係屬偽
    造，但信用卡申請有一定之申請及審核程序，被告甲○○持有該信用卡之來源已
    非正常，又若非信用卡偽造「幾可亂真」豈能掩人耳目遂行其詐財目的，是以要
    難以該卡外觀上皆與真卡無異，幾可亂真遂認被告等不知該信用卡係偽造。
４、雖被告甲○○於原審否認信用卡背面之「EDWIN KUCK」係「陳先生」云云，然查
    該背面之署押係被告甲○○所簽，業經其於警訊時供承不諱，又經原審當庭命被
    告甲○○書寫上開文字勘驗結果，其運筆、字體相關位置及形態等書寫特性，與
    扣案之信用卡背面之文字，別無二致。被告甲○○嗣後翻異前供，不唯未指陳警
    訊筆錄何以有如何之瑕疵，就其前後供述不一之部分，復無法為合理之說明，足
    見係臨訟推諉之詞，無可採信。而渠等又非持卡名義人「EDWIN KUCK」，竟由被
    告甲○○簽「EDWIN KUCK」後，復持之以「EDWIN KUCK」之名義簽帳消費，則被
    告二人施用詐術之不法意圖灼然甚明。
５、此外被告甲○○又稱：有拿營利事業登記證給陳先生辦卡，有將資料交給他，刷
    卡後帳單會寄到我那裡云云、又在本院審理期日改稱：陳先生是吳彥龍云云。惟
    查，被告既均曾合法申請過信用卡，當知信用卡之申辦手續焉有僅交付營利事業
    登記證之理﹖況其在警訊稱：「我是看中華日報分類小廣告刊登辦卡廣告，打電
    話向陳先生接洽後購得，我是以一萬五千元、在台南市中山公園購得，信用卡上
    名字 『EDWINKUCK』我簽的，持卡購物是為了要換現金使用」等情（詳見警卷第
    二頁），是其明知該卡係偽造而行使詐財，被告僅有「行使」偽造之信用卡該信
    用卡並非被告所偽造，被告甲○○在本院改稱吳彥龍就是陳先生云云，對被告之
    論罪科刑並無影響，爰不再傳訊吳彥龍，並予敘明。被告二人行使偽造信用卡，
    刷卡消費，已使家樂福公司收銀員陷於錯誤，並足生損害於發卡銀行對於信用卡
    管理之正確性，及信用卡交易秩序，及「EDWIN KUCK」其人，事證明確，應予依
    法論科。
三、核被告甲○○、乙○○所為，係犯刑法第二百十六條、第二百十條，第三百三十
    九條第三項、第一項之詐欺取財未遂罪；被告二人所犯行使偽造私文書、詐欺取
    財罪部分，有犯意聯絡行為分擔，均係共同正犯。被告二人所犯詐欺取財罪部分
    ，雖著手詐欺行為之實施，並使人陷於錯誤，惟未生取得財物之結果，其犯罪尚
    屬未遂，爰依同法第二十六條前段之規定，按既遂犯之刑減輕之。被告甲○○、
    乙○○所犯上開二罪間，有方法結果之牽連關係，應依同法第五十五條規之規定
    ，從法定刑較重之行使偽造私文書罪處斷。被告甲○○偽造署押為行使偽造私文
    書所吸收，不另論處。
四、原審對被告二人論罪科刑，惟原審採信被告二人辯稱不知該信用卡係偽造的云云
    ，認為並無證據證明被告二人有行使偽造信用卡之私文書犯行，而僅認被告等觸
    犯詐欺取財未遂罪，容有未洽，被告二人上訴意旨否認犯行，雖無理由，但原判
    決既有可議，自應由本院將原判決撤銷改判。爰審酌被告二人分別有偽造文書之
    前科紀錄，均素行不佳，竟貪圖不法利益，持偽造信用卡詐財，擾亂交易秩序，
    但念其未能得逞，被害人所受損害尚屬輕微等等一情狀，各量處如主文第二項所
    示之刑。扣案之前揭信用卡一張，為被告甲○○所有，且係供被告二人犯罪所用
    之物，應依刑法第三十八條第一項第二款規定沒收。至其背面由被告甲○○所偽
    簽之署押「EDWIN KUCK」，當然一併沒收，無庸另為諭知。
五、被告甲○○於八十七年六月間偽造「綜合所得稅各類所得資料查詢單」公文書，
    並偽刻「台灣省北區國稅局金門服務處87.6.16綜合所得稅證明書專用章，蓋在
    上開查詢單上，又偽造其妹張君梅之在金門有力照明企業社服務之員工在職證明
    書，偽造各類所得扣繳暨免扣繳憑單，所犯行使偽公文書罪，業經台灣高等法院
    台南分院八十九年度上易字第二號，於八十九年六月八日判處有期徒刑一年（尚
    未確定），又於八十八年三月五日起至七月二十一日止，與女友黃璵臻連續侵占
    吉順公司之客戶所交付之十張支票，又連續盜蓋吉順公司之印章背書，後行使該
    支票，足以生損害吉順公司等犯行，業經台灣嘉義地方法院於八十九年七月五日
    判處有期徒刑一年（尚未確定），有該二件判決書在卷可考，查被告甲○○所犯
    該二件偽造文書之手段與本件犯罪事實欄所載不同，態樣亦異，尚難認與本件係
    基於概括犯意並無連續關係。至於被告乙○○於八十八年四月間起，連續偽造林
    永陞之護照、又為造林永陞之印章，向台南縣新市鄉戶政事務所申請林永陞之身
    分證，印鑑證明，再偽造林永陞名義與陳書桓之房屋租賃契約書，補發林永陞所
    有之新市鄉○○○段等土地所有權狀，又偽造林永陞名義向台南區中小企業銀行
    新化分行開戶等偽造私文書犯行，業經台灣台南地方法院八十九年度訴字第一七
    五號，於八十九年五月十六日判處有期徒刑八月，有台南地方法院八十九年度訴
    字第一七五號判決書一件在卷足憑，被告乙○○所犯該案偽造文書之手段與本件
    犯罪事實欄所載不同，態樣亦異，尚難認與本件係基於概括犯意，並無連續關係
    ，併予明。
六、被告乙○○經合法傳喚，無正當理由不到庭，不待其陳述逕行判決。
據上論結，應依刑事訴訟法第三百六十九條第一項前段、第三百六十四條、第三百七
十一條、第二百九十九條第一項前段、刑法第二十八條、第二百十六條、第二百十條
、第三百三十九條第三項、第一項、第五十五條、第二十六條前段、第三十八條第一
項第二款、罰金罰鍰提高標準條例第一條前段，判決如主文。
本案經檢察官郭振昌到庭執行職務。
中    華    民    國     八十九     年       九       月     二十     日
                              臺灣高等法院高雄分院刑事第二庭
     審判長法官  張明松
                                        法官  邱永貴
                                        法官  曾玉英
右正本證明與原本無異。
被告如不服本判決，應於判決送達後十日內向本院提出上訴狀，其未述理由者並應
於提出上訴狀後十日內向本院補提理由書（應附繕本)。
                                      書記官  林靜霙
中    華    民    國     八十九     年       九       月     二十五   日
附錄：本判決論罪科刑法條：
刑法第二百十條
偽造、變造私文書，足以生損害於公眾或他人者，處五年以下有期徒刑。
刑法第二百十六條
行使第二百十條至第二百十五條之文書者，依偽造、變造文書或登載不實事項或使登
載不實事項之規定處斷。
第三百三十九條
意圖為自己或第三人不法之所有，以詐術使人將本人或第三人之物交付者，處五年以
下有期徒刑、拘役或科或併科一千元以下罰金。
以前項方法得財產上不法之利益或使第三人得之者，亦同。
前二項之未遂犯罰之。
                                                                        Ｄ


司法院資訊處製作；財團法人民間司法改革基金會備份。
